臺灣高等法院刑事判決　　　　　　　　93年度上易字第2106號
　　上　訴　人
　　即　被　告　乙○○
　　上　訴　人
　　即　被　告　甲○○
上列上訴人因妨害自由案件，不服臺灣宜蘭地方法院93年度易字
第363號，中華民國93年10月25日第一審判決（起訴案號：臺灣
宜蘭地方法院檢察署93年度偵字第501號），提起上訴，本院判
決如下：
    主  文
上訴駁回。
    事  實
一、乙○○前於民國（下同）八十七年間，因偽造有價證券案件
　　，而經臺灣彰化地方法院判處有期徒刑一年六月，緩刑四年
    確定，又於八十九年間因犯侵占罪經臺灣臺北地方法院判處
    有期徒刑十月確定，並撤銷前開緩刑，於八十九年九月二十
    七日入監執行，而於九十一年一月二十一日縮短刑期假釋出
    監，於九十二年一月七日執行完畢。乙○○與甲○○為聯生
    應收帳款財務有限公司（下稱聯生公司）之職員，擔任以替
    人討債之職務，聯生公司並受台于興股份有限公司（下稱台
    于興公司）之託，代台于興公司與賴秀里處理債務糾紛，由
    乙○○、甲○○及黃彥銘於九十二年八月二十日在臺北市○○○路○段二００號五樓五０五室之雪梨企業有限公司（雪
    梨公司）向賴秀理催討債務，因故未果，乙○○、甲○○與
    另一名真實姓名年籍不詳之成年男子，竟共同基於恐嚇之犯
    意聯絡，於九十二年九月二十四日中午十二時許，前往宜蘭
    縣壯圍鄉○○路一六０號賴秀里之
    還為由，強令居住於該處而獨自在家之丙○○○（賴秀里之
    母）出屋談論債務之問題，因丙○○○不敢外出，乙○○、
    甲○○及另一名真實姓名年籍不詳之成年男子，即持鐵椅朝
    窗戶丟擲，乙○○、甲○○並進入屋內，拿起桌上之鐮刀，
    對丙○○○恐嚇稱「出來、出來、你為什麼不出來，你老瞎
    擺（台語），為什麼還不出來」等語，使丙○○○心生畏懼
    ，因丙○○○仍未走出屋外，乙○○、甲○○及另一名真實
    姓名年籍不詳之成年男子，即將停放於丙○○○屋外之ＧＨ
    —五五九八號自用小客車之車窗玻璃砸破後（侵入住宅及毀
    損部分均未據告訴），始行離去，致生危害於丙○○○之安
    全。嗣因丙○○○之鄰居黃秀玲記下乙○○、甲○○所駕駛
    之ＬＳ—四八九五號自用小客車之車號後，始報警循線查獲
    。
二、案經宜蘭縣警察局礁溪分局報請臺灣宜蘭地方法院檢察署檢
　　察官偵查起訴。
    理  由
一、訊據被告乙○○、甲○○固坦承有於上開時地前往丙○○○
　　位於宜蘭縣壯圍鄉○○路一六０號之住處等情不諱，惟矢口
  　否認有恐嚇之犯行，被告乙○○辯稱：我們始終站在外面，
    我們也不知道她是債務人的母親，怎麼會去恐嚇她云云；被
    告甲○○辯稱：我們從頭到尾在屋外，丙○○○也都沒有回
    應過一句話云云。經查：
（一）右揭事實，業據被害人丙○○○於警訊、偵查及原審審理
　　　時指述甚詳，並經證人黃秀玲於警訊及偵查時證述明確，
　　　且有現場照片在卷可參，核與告訴人指述之情節相符，堪
  　　信為真實。被告雖辯稱僅是看看該處與賴秀里有何關係，
    　並未恐嚇云云，然被告乙○○、甲○○與黃彥銘曾至臺北
      市○○○路之雪梨公司與證人賴秀里商討債務問題，此為
      被告乙○○、甲○○所自承，且亦經證人賴秀里於警訊及
      偵查時證述明確，顯見被告乙○○、甲○○已與證人賴秀
      里於臺北商討債務問題，被告乙○○、甲○○當已知證人
      賴秀里當時居所係在臺北，而未居住於宜蘭縣壯圍鄉之戶
      籍地，故被告乙○○、甲○○親至證人賴秀里之
      告訴人丙○○○之住處，實非單純為詢問賴秀里是否住在
      該址甚明。
（二）告訴人丙○○○於警訊時指稱：其中穿紅色衣服的從客廳
　　　的桌上拿水果刀，在我面前非常兇的拿刀晃來晃去跟我說
  　　你給我出來給我出來，我心裡很害怕被押出去殺等語（警
    　卷第九頁參照），又指述稱：三人其中一人拿一支鐮刀在
      我面前搖晃並稱老人家你這麼「搖擺」（台語），叫你出
      來，你為何不出來等語（警卷第十五頁參照）；且於偵查
      中證稱：有三個人到我加窗口叫我出去，我不敢出去，我
      不認識他們，其中有一個人拿鐵椅打我家窗戶，因為我窗
      戶裝有鐵窗，沒有被打破，其中一人衝進我家，從我家桌
      上拿起鐮刀對著我講你不出來，這麼老了還這麼跩（台語
      瞎擺）要逼我出去等語明確（偵查卷第二十三頁），核與
      證人即告訴人丙○○○於原審審理時證稱：被告進到我屋
      內，他們用腳把椅子踹開，並且拿起我放在桌上的鐮刀叫
      我出去等語（見原審九十三年十月十一日審理筆錄）相符
      ，而告訴人丙○○○指稱之鐮刀為切柚子所用，故告訴人
      丙○○○於前次警訊筆錄所指之水果刀，與其所指之鐮刀
      ，應係均指切柚子所用，其意均係指同一把刀無誤，故告
      訴人丙○○○前後於警訊、偵查及原審審理時所為之指述
      ，均相一致，且告訴人歷次於偵審中自由連續之陳述，對
      於本案案發情節之描述均甚具體、詳盡，且言詞表達方式
      亦非千篇一律而有事後捏造記誦之嫌，足認其指述情節與
      事實相符。
（三）被告二人雖又辯稱未持鐵椅砸窗戶及未砸破車窗云云，然
      證人黃秀玲於偵查時證稱：當天中午十二時五十分左右，
      我沒有看到實際情形，我要出門接小孩下課，我看到路邊
      有一部車子，當時我有聽到撞擊聲，以為是發生車禍等語
      明確（見偵查卷第二十二頁參照），顯見被告確有持物敲
      擊，始可能發生巨響而使證人黃秀玲誤以為係發生車禍，
      故被告與另一名真實姓名年籍不詳之成年男子，趁告訴人
      丙○○○一老者獨自在家之際，為敲擊窗戶及車窗行為，
      實足以使告訴人丙○○○心生畏懼無訛。綜前開所述，被
      告乙○○、甲○○均辯稱未有恐嚇行為云云，顯不足採信
      ，本件事證明確，被告乙○○、甲○○有恐嚇之犯行實堪
      認定，應依法論科。
二、核被告乙○○、甲○○所為，均係犯刑法第三百零五條之恐
　　嚇罪。被告乙○○、甲○○及另一名真實姓名年籍不詳之成
  　年男子三人，就上揭犯行，有犯意之聯絡及行為之分擔，俱
    屬共同正犯。查被告乙○○前於八十七年間，因偽造有價證
    券案件，而經臺灣彰化地方法院判處有期徒刑一年六月，緩
    刑四年確定，又於八十九年間因犯侵占罪經臺灣臺北地方法
    院判處有期徒刑十月確定，並撤銷前開緩刑，於八十九年九
    月二十七日入監執行，而於九十一年一月二十一日縮短刑期
    假釋出監，於九十二年一月七日執行完畢，有本院被告全國
    前案紀錄表在卷可憑，其受有期徒刑之執行完畢後，五年內
    再犯有期徒刑以上之罪，為累犯，依法加重其刑。
三、原審因認被告罪證明確，引用刑法第二十八條、第三百零五
　　條、第四十七條、第四十一條第一項，罰金罰鍰提高標準條
  　例第一條前段、第二條之規定。並審酌被告二人犯罪之動機
    、目的、犯罪所生損害、犯後否認犯行等一切情狀，分別量
    處被告乙○○有期徒刑六月，被告甲○○有期徒刑五月，並
    均諭知易科罰金之折算標準。核無不合，量刑亦屬妥適，上
    訴人即被告上訴意旨仍執前詞，否認犯罪，指摘原判決有誤
    ，請求撤銷改判，洵無理由，上訴應予駁回。
據上論斷，應依刑事訴訟法第368條，判決如主文。
本案經檢察官曾忠己到庭執行職務。
中　　華　　民　　國　　94　　  年　　2   月　  1     日
                  刑事第四庭    審判長法  官  許增男
                                      法  官  謝靜恒
                                      法  官  周煙平
以上正本證明與原本無異。
不得上訴。
                                      書記官  蕭麗珍
中　　華　　民　　國　　94　　年　　2 　　月　　3 　　日
附錄：本案論罪科刑法條全文
刑法第305條
以加害生命、身體、自由、名譽、財產之事，恐嚇他人致生危害
於安全者，處二年以下有期徒刑、拘役或三百元以下罰金。
